臺灣桃園地方法院刑事判決　　　　　　　　　　　　　 九十年度易字第五六一號
　　公　訴　 人　臺灣桃園地方法院檢察署檢察官
　　被　　　 告　嵩盛工程股份有限公司　設桃園縣中壢市○○○路○段一一五巷
　　兼 代 表 人　戊○○
右列被告等因違反就業服務法案件，經檢察官聲請以簡易判決處刑（八十九年度偵字
第一五一五九號、第一五八二六號），本院認有刑事訴訟法第四百五十一條之一第四
項但書之情形，改依通常程序審理，本院判決如左：
    主  文
嵩盛工程股份有限公司之其他從業人員，因執行業務違反雇主不得聘僱許可失效之外
國人之規定，其聘僱人數為一人，科罰金新臺幣萬元。
戊○○無罪。
    事  實
一、嵩盛工程股份有限公司（下稱嵩盛公司，設於桃園縣中壢市○○○路○段一一五
    巷五一號）之從業人員經理丁○○（未據起訴），明知未經向主管機關行政院勞
    工委員會申請許可，不得聘僱外國人從事工作，竟自民國八十九年七月中旬起，
    聘僱泰國籍人HANKHEEMORD THAWEE在嵩盛公司上址工廠內從事切材料、刷油漆等
    工作，日薪新臺幣（下同）一千元（其中七百元由前開泰勞取得，另三百元則由
    每日帶領該泰勞至嵩盛公司工廠工作之化名為「乙○○」之男子取得）。嗣於八
    十九年九月十六日二十三時三十分許，警員於上址前查獲前開泰勞，始循線查悉
    上情。
二、案經桃園縣警察局中壢分局報請臺灣桃園地方法院檢察署檢察官偵查聲請簡易判
    決處刑，本院改依通常程序審理。
    理  由
壹、有罪部分（被告嵩盛公司部分）：
一、右揭犯罪事實，業據證人（即前開泰籍外勞）HANKHEEMORD THAWEE於警訊中證述
    綦詳，而HANKHEEMORD THAWEE係泰籍人，其於八十六年六月二十五日由雇主宇城
    工業股份有限公司申請聘僱來臺，嗣由行政院勞委會於八十七年二月二十五日以
    臺八七勞職外字第０四一五六八三函自八十七年二月十三日起，撤銷該聘僱許可
    之事實，有外僑入出境記錄端末查詢報表乙份、行政院勞工委員會職業訓練局九
    十年一月十八日九十職外字第００六０一二三號函乙紙附卷可佐，堪認前開泰勞
    HANKHEEMORD THAWEE為許可失效之外勞。次查，證人（即於嵩盛公司工作之被告
    戊○○之子）丙○○證稱：前開泰勞在其公司工作一、二個月，從事切材料、刷
    油漆等工作，伊知HANKHEEMORD THAWEE是泰勞，公司平時是丁○○監管，八十九
    年九月十六日當天，伊與乙○○、前開泰勞及友人共六人去內壢吃飯而為警查獲
    等語綦詳（見本院九十年四月十八日、九十年五月三十日訊問筆錄），核與證人
    （即查獲警員）甲○○所證述之查獲情節相符（見本院九十年四月十八日訊問筆
    錄）。參以，泰籍人之相貌、輪廓與本國人大不相同，而其生活習性、語文亦與
    本國人迥不相牟；丁○○既於本院訊問時供稱：伊在嵩盛公司擔任經理，從事工
    作分配、現場管理，乙○○來工廠係向伊應徵，並帶人來施工，被查獲的外勞是
    做切材料、刷油漆等非技術工作，外勞的薪水係針對乙○○算的，薪水是伊付給
    乙○○，乙○○帶的工人之工作亦是伊分配等語（見本院九十年五月三十日訊問
    筆錄）；而本件泰勞已至嵩盛公司工作約二個月，另證人丙○○供稱：伊很少到
    工廠（見本院九十年五月三十日訊問筆錄），惟知泰勞於該公司工作之事實（見
    前述證詞），則擔任嵩盛公司現場管理及工作分配之經理丁○○自難諉為不知。
    此外，復有被告所提出乙○○帶工人至嵩盛公司工作之考勤卡影本、支出證明單
    影本、薪資表影本等各多紙附卷可稽，堪認被告嵩盛公司確有聘僱前述泰勞於該
    公司工作之事實。綜上，本件事證明確，被告嵩盛公司應予依法論科。
二、被告嵩盛公司之從業人員違反就業服務法第五十三條第一款雇主不得聘僱許可失
    效之外國人之規定，其聘僱之人數為一人，被告嵩盛公司應依同法第五十八條第
    二項之規定科以同條第一項前段之罰金之刑。爰審酌被告嵩盛公司所聘僱之外勞
    人數、其聘僱外勞對本國勞工主管機關之勞工管理及勞工政策所造成之損害等一
    切情狀，量處如主文所示之刑。
貳、無罪部分（被告戊○○部分）：
一、公訴意旨另以：被告戊○○為嵩盛公司之負責人，明知雇主不得聘僱許可失效之
    外國人，自八十九年七月十六日起，以日薪七百元之工資，聘僱前開許可失效之
    泰勞HANKHEEMORD THAWEE於嵩盛公司工作，因認被告戊○○涉有就業服務法第五
    十八條第一項前段之罪嫌。
二、按犯罪事實，應依證據認定之，無證據不得推定其犯罪事實，又不能證明被告犯
    罪者，應諭知無罪之判決，刑事訴訟法第一百五十四條、第三百零一條第一項分
    別定有明文；而事實之認定，應憑證據，如未能發現相當證據，或證據不足以證
    明，自不能以推測或擬制之方法，為裁判基礎；倘積極證據不足為不利於被告事
    實之認定，即應為有利於被告之認定，更不必有何有利之證據（最高法院四十年
    臺上字第八六號、三十年臺上字第八一六號判例意旨參照）。且無論直接或間接
    證據，其為訴訟上之證明，須於通常一般之人均不致於有所懷疑，而得確信其為
    真實之程度者，始得據之為有罪之認定，倘其證明尚未達到此一程度，而有合理
    性懷疑之存在時，即無從為有罪之認定，亦有最高法院七十六年台上字第四九八
    六號判例可資參照。
三、本件公訴人認被告戊○○涉有前開犯行，無非係以證人丙○○及前開泰勞於警訊
    中之證詞為據。惟訊據被告戊○○堅決否認有違反就業服務法之犯行，辯稱：伊
    不知乙○○帶該泰勞在伊公司工作，泰勞工作該段時間伊很少在公司走動，平時
    都是伊弟弟（即丁○○）在監管等語。經查：
（一）被告戊○○雖擔任負責人，惟平日負責接洽業務、設計製圖等工作，並未監管
      工廠之情，業據證人丙○○證稱：公司平時是叔叔丁○○監管（見本院九十年
      四月十八日訊問筆錄）、被告戊○○在公司做設計工作，平日是在公司，公司
      在工廠隔壁，戊○○很少至工廠等語綦詳（見本院九十年五月三十日訊問筆錄
      ）；另證人丁○○亦證稱：伊在嵩盛公司擔任經理，做工作分配、現場管理，
      工廠大部分係伊管理，被告戊○○在公司擔任接洽業務、設計製圖之工作，乙○○來工廠向伊應徵，薪水是伊付給乙○○，乙○○所帶工人之工作亦是伊分
      配等語（見本院九十年五月三十日訊問筆錄），均核與被告戊○○前述供述相
      符，堪認被告戊○○所辯伊不知情云云，應堪採信。
（二）按就業服務法第五十八條第二項規定：法人之代表人、法人或自然人之代理人
      、受僱人或其他從業人員，因執行業務犯前項之罪（指違反同法第五十三條第
      一、二、三款之規定）者，除處罰其「行為人」外，對該法人或自然人亦科以
      前項之罰金。揆諸前開規定，本罪所處罰之「行為人」應係指「實際為聘僱外
      勞之人」，本件被告戊○○平日係負責接洽業務、設計製圖之工作，並未監管
      工廠，而嵩盛公司工廠工人之監管、及工作之分配既係由丁○○負責，乙○○
      亦係向丁○○應徵，其所帶之工人亦係由丁○○分配工作，薪水亦係由丁○○
      發放，則被告戊○○應不該當於本件構成要件之行為主體，非為本件應受處罰
      之行為人至明。
（三）泰勞HANKHEEMORD THAWEE於警訊中並未證稱係向被告戊○○應徵工作，亦稱不
      知負責人是何人（見偵卷第六頁至第六頁背面）；另證人丙○○於警訊中亦僅
      證稱：嵩盛公司之負責人係戊○○，戊○○於製作警訊筆錄時，人在中國大陸
      ，無法到場製作筆錄等語（見偵卷第四頁至第五頁），並無一語證稱前述泰勞
      係被告戊○○所聘僱，是前開泰勞及證人丙○○於警訊中之證詞，均不足作為
      不利於被告戊○○涉犯本罪之積極證據。
（四）此外，復查無其他積極證據，足證被告戊○○涉有前開公訴人所指述之犯行，
      自不能證明其犯罪，應為無罪判決之諭知。
、本案雖經檢察官聲請簡易判決處刑，惟本院中壢簡易庭認係屬刑事訴訟法第四百
    五十一條之一第四項但書所定之情形，而改由普通庭依通常訴訟程序審理，附此
    敘明。
據上論斷，應依刑事訴訟法第四百五十二條、第二百九十九條第一項前段、第三百零
一條第一項，就業服務法第五十八條第二項、第一項前段，判決如主文。
本案經檢察官鄭重文到庭執行職務。
中        華        民        國    九十一    年    一    月    二十二  日
                                    臺灣桃園地方法院刑事第六庭
                         法  官   林  曉  芳
右正本證明與原本無異。
如不服本判決，應於判決送達後十日內向本院提出上訴狀( 應附繕本 )，上訴於
臺灣高等法院。
                                        書記官   巫  孟  蓉
中        華        民        國    九十一    年    一    月    二十六  日
附論罪科刑依據之法條
